臺灣士林地方法院刑事判決　　　　　　100年度審訴字第403號
　　公　訴　人　臺灣士林地方法院檢察署檢察官
　　被　　　告　李保輝
上列被告因偽造文書等案件，經檢察官提起公訴（100 年度偵緝
字第434 號、第435 號），被告於準備程序中就被訴事實為有罪
之陳述，本院合議庭裁定由受命法官獨任改依簡式審判程序審理
，並判決如下：
    主  文
李保輝攜帶兇器竊盜，未遂，處有期徒刑肆月，如易科罰金，以
新臺幣壹仟元折算壹日，扣案之油壓剪壹支沒收；又行使偽造私
文書，足以生損害於公眾及他人，處有期徒刑陸月，如易科罰金
，以新臺幣壹仟元折算壹日，如附表各編號所示偽造「李相鈞」
名義之署押（含簽名及指印）共貳拾玖枚均沒收。應執行有期徒
刑玖月，如易科罰金，以新臺幣壹仟元折算壹日，扣案之油壓剪
壹支、如附表各編號所示偽造「李相鈞」名義之署押（含簽名及
指印）共貳拾玖枚均沒收。
    事  實
一、
（一）前科部分：(1)李保輝於民國（下同）83年間因偽造文書、
      竊盜、軍法逃亡等案件，經法院各判處有期徒刑4 月、3
      月、4 年6 月確定，後經臺灣臺南地方法院以83年度聲字
      第2078號裁定，定其應執行刑為有期徒刑5 年，於84年6
      月20日假釋出監（原應至87年7 月12日執行完畢；下稱第
      一次假釋）；(2)復於86、87、88年間因肅清煙毒條例、麻
      醉藥品管理條例、偽造有價證券、贓物、脫逃等案件，經
      臺灣高等法院、本院分別以86年度上訴字第2943號、87年
      度上訴字第2210號、87年度易字第2132號各判處有期徒刑
      3 年4 月、7 月、4 年6 月、1 年1 月、3 月確定，其後
      並經更定應執行刑8 年6 月；(3)第一次假釋復經撤銷，應
      執行殘刑3 年又10日；又曾於87年間因竊盜案件，經本院
      以86年度易字第2885號判處有期徒刑1 年10月確定；(4)上
      述有期徒刑、殘刑經接續執行後，復於95年11月16日假釋
      出監（原應至99年6 月18日縮刑期滿執行完畢；下稱第二
      次假釋），嗣於97年7 月29日撤銷第二次假釋（此部分尚
      未執行完畢）；(5)其又於96年間因竊盜案件，經臺灣板橋
      地方法院以96年度簡字第6166號判處拘役50日確定，經執
      行後甫於97年2 月4 日執行完畢（此部分亦不構成累犯）
      ；(6)另其亦因犯竊盜罪，經臺灣板橋地方法院分別以96年
      度易字3938號、97年度簡字第6044號判處有期徒刑7 月、
      3 月確定（執行中）；(7)上開(1)所示各罪，嗣經臺灣臺南
      地方法院以97年度聲字第1827號裁定減刑為有期徒刑2 月
      、1 月又15日、2 年3 月，並定應執行有期徒刑2 年5 月
      又15日確定；又上開(2)所示各罪，亦經本院以99年度聲減
      字第38號裁定就部分應減刑之罪減刑為有期徒刑1 年8 月
      、3 月又15日、6 月15日、1 月15日，並與不應減刑之罪
      （有期徒刑4 年6 月），定應執行刑為有期徒刑6 年4 月
      確定（此部分並無資料顯示上述減刑裁定之刑期，業經檢
      察官指揮執行完畢）。
（二）嗣李保輝意圖為自己不法所有，於99年7 月25日下午3 時
      30 分 許，在臺北市○○區○○路95號明德捷運站自行車
      停車場，以自備足供兇器使用之油壓剪1 支，剪斷黃俊凱
      所有停放於該處之腳踏車大鎖後，欲竊取該車之際，為警
      巡邏時當場查獲而未得逞，詎李保輝遭查獲後，經警方詢
      問時，恐因通緝案件遭警方查獲逮捕，為圖掩飾其通緝犯
      身分以規避前科案件之執行，並脫免所涉上開竊盜案件之
      刑事責任，竟本於冒用其胞兄「李相鈞」之名應訊及接受
      調查之同一目的，基於偽造署押及行使偽造私文書之接續
      犯意，先於99年7 月25日下午3 時30分許，在附表編號1
      至3 所示之扣押筆錄、扣押物品目錄表、扣押物品收據上
      ，偽造「李相鈞」名義之署押（含簽名及指印，詳如附表
      編號1 至3） ，足以生損害於李相鈞本人及犯罪偵查機關
      對於偵查犯罪之正確性；又接續在附表編號4 至6 所示之
      權利告知書、逮捕通知書及親友通知書上偽造「李相鈞」
      名義之署押（含簽名及指印，詳如附表編號4 至6） ，表
      示「李相鈞」已受司法警察（官）偵查訊問前之權利告知
      及受警方依法進行逮捕之意，而偽造該等私文書，並交付
      員警而行使之；再接續於同日下午4 時20分許，分別接受
      臺北市政府警察局北投分局石牌派出所警員詢問及臺灣士
      林地方法院檢察署檢察官訊問時，在如附表編號7 至11所
      示之文件上，偽造「李相鈞」名義之署押（含簽名及指印
      ，詳如附表編號7 至11），足以生損害於李相鈞本人及犯
      罪偵查機關對於偵查犯罪之正確性。嗣經警檢送內政部警
      政署刑事警察局比對上揭指紋卡片後，發現與李保輝之指
      紋相符，始悉上情。
二、案經臺北市政府警察局北投分局報請臺灣士林地方法院檢察
    署檢察官偵查起訴。
    理  由
一、上揭犯罪事實，業經被告李保輝迭於檢察官偵查及本院準備
    程序期日、審理中坦承不諱，核與被害人黃俊凱於警詢中所
    證述之情節相符，且有被害人黃俊凱立據之贓物認領保管單
    、內政部警政署刑事警察局99年8 月8 日刑紋字第09901085
    09號函暨檢附李相鈞及李保輝指紋卡影本各1 份及附表各編
    號所示文書各1 份等附卷可憑，復有扣案之油壓剪1 支可資
    佐證，足認被告上開任意性自白與事實相符，可以採信，本
    件事證明確，被告犯行洵堪認定，均應依法論科。
二、被告行為後，刑法第321 條已於100 年1 月26日經總統公布
    修正，於同年月28日生效，修正前刑法第321 條第1 項第1
    款規定「於夜間侵入住宅或有人居住之建築物、船艦或隱匿
    其內而犯之者」，修正為「侵入住宅或有人居住之建築物、
    船艦或隱匿其內而犯之者」，另刑法第321 條第1 項之法定
    刑，修正前並無罰金刑部分，修正後增列「得併科新臺幣10
    萬元以下罰金」之規定，經比較新、舊法之結果，修正後刑
    法第321 條第1 項之規定對被告非較為有利，自應適用行為
    時即修正前刑法第321 條第1 項之規定，附予說明。
三、按刑法第321 條第1 項第3 款攜帶兇器竊盜罪，係以行為人
    攜帶兇器竊盜為其加重條件，此所謂兇器，其種類並無限制
    ，凡客觀上足對人之生命、身體、安全構成威脅，具有危險
    性之兇器均屬之，且祇須行竊時攜帶此種具有危險性之兇器
    為已足，並不以攜帶之初有行兇之意圖為必要（最高法院79
    年台上字第5253號判例參照）。查本件被告李保輝持以行竊
    之油壓剪1 支，為金屬材質之五金工具，質地堅硬，如持以
    行兇，依照一般社會通念，足以對人之生命、身體產生危害
    ，自屬兇器無訛。次按行為人若係以簽名之意，於文件上簽
    名，且該簽名僅在於表示簽名者個人身分，以作為人格同一
    性之證明，除此之外，再無任何其他用意者，即係刑法上所
    稱之署押，如於作為人格同一性之證明之外，尚有其他法律
    上之用意（例如表示對於某事項為同意之用意證明）者，即
    該當刑法上之私文書。查，被告李保輝於附表編號1 至3 所
    示之權利告知單、逮捕告知本人通知書、逮捕告知親友通知
    書上，偽造「李相鈞」名義之署押，係表示「李相鈞」已受
    司法警察（官）於偵查訊問前之權利告知及收受警方逕行逮
    捕通知之意，足認均係刑法第210 條之私文書；又被告在附
    表編號4 至11所示之文件上偽造「李相鈞」名義之署押，無
    非表示受搜索、扣押及詢問之人與「李相鈞」係同一人，並
    無任何法律用意，自屬刑法第217 條第1 項偽造之署押。
四、核被告所為，分別係犯修正前刑法第321 條第2 項、第1 項
    第3 款之攜帶兇器竊盜未遂罪、刑法第216 條、第210 條之
    行使偽造私文書罪。被告已著手於竊盜犯罪行為之實行而不
    遂，為未遂犯，乃依法減輕其刑。又被告雖多次偽造「李相
    鈞」名義之署押，惟其係遭警逮捕後，為掩飾其通緝犯身分
    並避免刑事訴追，而冒名接受偵查程序，主觀上當然有自始
    至終在同一案件偵查程序中密接為偽造署押、私文書及行使
    偽造私文書之單一犯意，所為各個舉動不過為犯罪行為之一
    部，藉由接續實施，以完成整個犯罪，是被告基於單一偽造
    署押及行使偽造私文書之犯意，密接於如附表各編號所示之
    文件上，接續偽造署押、行使偽造私文書，侵害同一之法益
    ，屬單純一罪，而被告接續偽造署押，屬偽造私文書之部分
    行為，不另論罪，又偽造私文書之低度行為，應為行使偽造
    私文書之高度行為所吸收，僅論以行使偽造私文書一罪。被
    告所犯上開2 罪，犯意各別，罪質互異，應分論併罰。爰審
    酌被告為掩飾其通緝犯身分及免遭刑事上之訴追而冒名應訊
    ，企圖誤導檢警之偵查方向，惡性非輕，惟念其犯後於偵查
    及本院審理中已知坦承犯行，態度尚稱良好，兼衡其犯罪之
    動機、目的、手段、品行、智識程度、家庭經濟狀況等一切
    情狀，分別量處如主文所示之刑，並諭知易科罰金之折算標
    準，且定其應執行之刑，暨定執行刑後易科罰金之折算標準
    ，以示儆懲。至扣案之油壓剪1 支，係被告所有且供竊盜犯
    罪所用之物，已經其供明在卷，爰依法併宣告沒收；另扣案
    如附表各編號所示偽造「李相鈞」名義之署押（含簽名及指
    印）共29枚，不問屬於犯人與否，均應依刑法第219 條之規
    定宣告沒收。
據上論斷，應依刑事訴訟法第273 條之1 第1 項、第299 項第1
項前段，修正前刑法第321 條第2 項、第1 項第3 款，刑法第2
條第1 項前段、第216 條、第210 條、第25條第2 項、第51條第
5 款、第41條第1 項前段、第8 項、第38條第1 項第2 款、第3
項、第219 條，判決如主文。
本案經檢察官朱學瑛到庭執行職務。
中    華    民    國   100    年    7     月    29    日
                  刑事第一庭法  官  李育仁
以上正本與原本無異。
如不服本判決，應於收受本判決送達後10日內向本院提出上訴書
狀，其未敘述上訴理由者，並得於提起上訴後10日內向本院補提
理由書狀（均須按他造當事人之人數附繕本）「切勿逕送上級法
院」。
                            書記官  張竣閔
中    華    民    國   100    年    8     月    4     日
附錄本案論罪科刑法條之依據：
刑法第210 條
偽造、變造私文書，足以生損害於公眾或他人者，處5 年以下有
期徒刑。
刑法第216 條
行使第210 條至第215 條之文書者，依偽造、變造文書或登載不
實事項或使登載不實事項之規定處斷。
修正前刑法第321條：
犯竊盜罪而有左列情形之一者，處6 月以上、5 年以下有期徒刑
：
一、於夜間侵入住宅或有人居住之建築物、船艦或隱匿其內而犯
    之者。
二、毀越門扇、牆垣或其他安全設備而犯之者。
三、攜帶兇器而犯之者。
四、結夥三人以上而犯之者。
五、乘火災、水災或其他災害之際而犯之者。
六、在車站或埠頭而犯之者。
前項之未遂犯罰之。
附表：
┌──┬─────────────┬──────────┬───────┬──────────┐
│編號│    文   書   名   稱     │   被告偽造之署押   │   偽造欄位   │       備    註     │
├──┼─────────────┼──────────┼───────┼──────────┤
│ 1. │臺北市政府警察局北投分局扣│偽造「李相鈞」名義之│受執行人簽名捺│99年度偵字第10214 號│
│    │押筆錄                    │簽名、指印各貳枚    │印欄、受執行人│偵查卷第11頁、第12頁│
│    │                          │                    │/在場人欄     │                    │
├──┼─────────────┼──────────┼───────┼──────────┤
│ 2. │臺北市政府警察局北投分局扣│偽造「李相鈞」名義之│所有人/ 持有人│99年度偵字第10214 號│
│    │押物品目錄表              │簽名貳枚、指印壹枚  │/保管人欄     │偵查卷第13頁        │
│    │                          │                    │              │                    │
├──┼─────────────┼──────────┼───────┼──────────┤
│ 3. │臺北市政府警察局北投分局扣│偽造「李相鈞」名義之│受執行人欄    │99年度偵字第10214 號│
│    │押物品收據                │簽名、指印各壹枚    │              │偵查卷第14頁        │
│    │                          │                    │              │                    │
├──┼─────────────┼──────────┼───────┼──────────┤
│ 4. │權利告知單                │偽造「李相鈞」名義之│被告知人欄    │99年度偵字第10214 號│
│    │                          │簽名、指印各壹枚    │              │偵查卷第15頁        │
├──┼─────────────┼──────────┼───────┼──────────┤
│ 5. │臺北市政府警察局北投分局執│偽造「李相鈞」名義之│被通知人簽名捺│99年度偵字第10214 號│
│    │行拘提逮捕告知本人通知書  │簽名、指印各壹枚    │印欄          │偵查卷第16頁        │
├──┼─────────────┼──────────┼───────┼──────────┤
│ 6. │臺北市政府警察局北投分局執│偽造「李相鈞」名義之│被通知人簽名捺│99年度偵字第10214 號│
│    │行拘提逮捕告知親友通知書  │簽名、指印各壹枚    │印欄          │偵查卷第17頁        │
├──┼─────────────┼──────────┼───────┼──────────┤
│ 7. │臺北市政府警察局北投分局石│偽造「李相鈞」名義之│受訊問人欄    │99年度偵字第10214 號│
│    │牌派出所99年7 月25日調查筆│簽名、指印各貳枚    │              │偵查卷第5 頁、第8 頁│
│    │錄                        │                    │              │                    │
├──┼─────────────┼──────────┼───────┼──────────┤
│ 8. │採證照片                  │偽造「李相鈞」名義之│空白處        │99年度偵字第10214 號│
│    │                          │簽名、指印各枚    │              │偵查卷第18頁至第20頁│
├──┼─────────────┼──────────┼───────┼──────────┤
│ 9. │李相鈞口卡片              │偽造「李相鈞」名義之│空白處        │99年度偵字第10214 號│
│    │                          │簽名、指印各壹枚    │              │偵查卷第22頁        │
├──┼─────────────┼──────────┼───────┼──────────┤
│10. │指紋卡片                  │偽造「李相鈞」名義之│              │99年度偵字第10214 號│
│    │                          │簽名壹枚            │              │偵查卷第28頁        │
├──┼─────────────┼──────────┼───────┼──────────┤
│11  │臺灣士林地方法院檢察署99年│偽造「李相鈞」名義之│受訊問人欄    │99年度偵字第10214 號│
│    │7月25日訊問筆錄           │簽名壹枚            │              │偵查卷第31頁        │
└──┴─────────────┴──────────┴───────┴──────────┘